【裁判字號】    90,上訴,2759
【裁判日期】    900928
【裁判案由】    毒品危害防制條例
【裁判全文】
臺灣高等法院刑事判決                            九十年度上訴字第二七五九號
    上  訴  人
    即  被  告  甲○○
右上訴人因毒品危害防制條例案件，不服臺灣板橋地方法院九十年度訴字第九七九號
，中華民國九十年七月十日第一審判決（起訴案號：臺灣板橋地方法院檢察署九十年
度毒偵字第一四四九號）提起上訴，本院判決如左：
    主  文
上訴駁回。
    事  實
一、甲○○曾於民國八十七年七月七日起至同月八日止，因施用第一級毒品海洛因，
    經臺灣板橋地方法院以八十七年度毒聲字第一一三八號裁定令入戒治處所施以強
    制戒治，於八十八年八月七日交付保護管束期滿，執行完畢，而經臺灣板橋地方
    法院檢察署檢察官於八十八年九月二十日以八十八年度戒毒偵字第三九號為不起
    訴處分確定。竟於前揭不起訴處分確定後五年以內，於九十年二月二十六日上午
    九時四十分前之二十六小時（起訴書誤載為九十六小時）內之不詳時間，在不詳
    地點，施用第一級毒品海洛因一次。迄至九十年二月二十六日上午九時四十分許
    ，臺北縣警察局蘆洲分局依警察機關執行出矯治機構毒品人口調驗工作實施計畫
    暨作業規範規定，通知甲○○至分局採尿，於其尿液中檢驗出嗎啡陽性反應，始
    查知上情。嗣經臺灣板橋地方法院於九十年四月十九日，以九十年度毒聲字第一
    六四七號裁定令入戒治處所施以強制戒治，並自九十年五月二十三日起開始執行
    。
二、案經臺北縣警察局蘆洲分局報告臺灣板橋地方法院檢察署檢察官偵查起訴。
    理  由
一、訊據被告甲○○矢口否認有何施用第一級毒品海洛因犯行，辯稱：並未施用海洛
    因，於本次採尿前，因感冒而連續服用醫師開立之感冒藥，尿液檢驗報告呈嗎啡
    陽性反應，可能是吃感冒藥造成的云云。惟查：
（一）被告於九十年二月二十六日上午九時四十分許，經臺北縣警察局蘆洲分局採尿
      ，有列管毒品人口尿液檢體採集送驗紀錄表在卷可稽（見偵查卷第五頁），而
      其尿液檢體經送臺灣檢驗科技股份有限公司，以酵素免疫分析法初步檢驗及以
      氣相層析質譜儀分析法確認結果，均呈嗎啡陽性反應，有該公司於九十年三月
      六日出具之濫用藥物尿液檢驗報告附卷為憑（見偵查卷第六頁）。
（二）被告雖提出宏國診所於九十年四月十日出具之診斷證明書（見偵查卷第十七頁
      ），以證明其曾於同年二月二十二日、二十四日因上呼吸道感染，而服用藥物
      。惟在文獻報告中，確實有藥品或食物因交叉反應，可在尿液測試中產生偽陽
      性之嗎啡反應，但利用精密的儀器分析，將可排除偽陽性之可能，而得到正確
      的答案，因此篩檢結果必須進一步確認，在目前最常採用之確認方法為氣相層
      析質譜儀，此乃因在良好的操作條件下，以氣相層析質譜儀作藥物及其代謝產
      物之定性及定量分析，幾乎不會有偽陽性反應產生，有行政院國軍退除役官兵
      輔導委員會臺北榮民總醫院八十三年四月七日（八三）北總內字第○三○五九
      號函在卷可參（見原審卷第二二至二四頁）。被告尿液既經臺灣檢驗科技股份
      有限公司以氣相層析質譜儀分析法確認檢驗結果，當可排除偽陽性反應之可能
      。又海洛因經注射入人體後，約百分之八十於二十四小時內自尿中排出，一般
      而言，尿液中能否驗出嗎啡陽性反應與其投與量、投與途徑、採尿時間、個人
      體質及檢驗方法之靈敏度有關，國外曾有文獻報導注射六毫克之洛因鹽酸鹽，
      其代謝物嗎啡之平均可檢出時限約為二十六小時，亦有行政院衛生署藥物食品
      檢驗局八十一年九月八日（八一）藥檢一字第八一一四八八五號函附卷可考（
      見原卷第二一頁）。因此，被告有於九十年二月二十六日上午九時四十分採尿
      前二十六小時內施用海洛因之事實，已足認定，所辯因服用感冒藥致尿液檢驗
      呈嗎啡陽性反應云云，無非卸責之詞，不足採信，請求將服用之感冒藥送請鑑
      定是否含有嗎啡成分，核無必要。
（三）綜上所述，本件已臻事證明確，被告犯行堪以認定。
二、核被告所為，係犯毒品危害防制條例第十條第一項之施用第一級毒品罪。其因施
    用第一級毒品海洛因而持有之低度行為，應為施用之高度行為所吸收，不另論罪
    。被告前於八十七年七月七日起至同月八日止，因施用品海洛因，經臺灣板橋地
    方法院以八十七年度毒聲字第一一三八號裁定令入戒治處所施以強制戒治，於八
    十八年八月七日交付保護管束期滿，執行完畢，而經臺灣板橋地方法院檢察署檢
    察官於八十八年九月二十日以八十八年度戒毒偵字第三九號為不起訴處分確定，
    有不起訴處分書及臺灣高等法院檢察署刑案紀錄簡覆表附卷可佐（見偵卷第十二
    頁、本院卷第十四至十六頁），於前案強制戒治期滿不起訴處分確定後五年以內
    ，再犯本件施用第一級毒品罪，自應依法論科。
三、原審本同一見解，認被告所犯罪證明確，適用毒品危害防制條例第十條第一項之
    規定，並審酌被告犯罪之動機、目的、手段、施用毒品戕害自身並對社會造成不
    良影響及犯罪後未能坦承犯行等一切情狀，量處有期徒刑七月。核其認事用法均
    無不合，量刑亦屬適當，被告上訴否認犯罪，為無理由，應予駁回。
據上論斷，應依刑事訴訟法第三百六十八條，判決如主文。
本案經檢察官郭弘佑到庭執行職務。
中      華       民    國       九十      年    九    月     二十八     日
                            臺灣高等法院刑事第十一庭
                                審判長法  官  楊  照  男
                                      法  官  陳  炳  彰
                                      法  官  王  詠  寰
右正本證明與原本無異。
如不服本判決應於收受送達後十日內向本院提出上訴書狀，其未敘述上訴之理由者並
得於提起上訴後十日內向本院補提理由書（均須按他造當事人之人數附繕本）。
                                      書記官  駱  麗  君
中      華      民    國      九十      年    九    月      二十八    日
附錄：本案論罪科刑法條全文
毒品危害防制條例第十條
施用第一級毒品者，處六月以上五年以下有期徒刑。
施用第二級毒品者，處三年以下有期徒刑。


司法院資訊處製作；財團法人民間司法改革基金會備份。
